臺灣新北地方法院刑事判決
110年度金訴字第175號
公  訴  人  臺灣新北地方檢察署檢察官
被      告  吳立駿




上列被告因違反洗錢防制法等案件，經檢察官提起公訴（109年
度偵字第41554號），因被告於本院準備程序中為有罪之陳述，
本院告知被告簡式審判程序之旨，並聽取當事人之意見後，經合
議庭裁定由受命法官獨任以簡式審判程序審理，判決如下：
    主  文
吳立駿犯如附表一主文欄所示之罪，各處如附表一主文欄所示之
刑。應執行有期徒刑貳年。
    事  實
一、吳立駿自民國109年9月間起，加入楊君正（所涉違反洗錢防
    制法等罪嫌，檢察官另行偵辦中）、吳紹強(所涉違反洗錢
    防制法等罪嫌，檢察官另行偵辦中)、楊庭懿（所涉違反洗
    錢防制法等罪嫌，另移請臺灣臺北地方法院併案審理）所屬
    詐欺集團，由楊庭懿擔任提款車手，吳立駿則負責向楊庭懿
    收取贓款（俗稱收水）等工作。渠等分工方式係先由該詐欺
    集團不詳成員以附表一所示方式詐騙附表一所示之人，致附
    表一所示之人誤信為真，而依指示將附表一所示款項匯至指
    定附表一所示人頭帳戶後，再由楊庭懿依楊君正之指示，向
    吳紹強取得附表一所示人頭帳戶提款卡，再於附表二所示時
    間，持上開人頭帳戶提款卡至附表二所示地點之自動櫃員機
    提領上開詐騙所得後，並交付予吳立駿。吳立駿復依楊君正
    指示，前往指定地點將款項轉交予真實姓名年籍不詳之上游
    收水。嗣附表一所示之人察覺受騙後報警處理，經警調閱相
    關自動櫃員機監視器錄影畫面比對追查後，始循線查悉上情
    。
二、案經許瓊文、蔡孟璋、莊傑元訴由新北市政府警察局三峽分
    局報告臺灣新北地方檢察署檢察官偵查起訴。
    理  由
一、上揭犯罪事實，業據被告吳立駿於警詢、偵訊、本院準備程
    序及審理時均坦承不諱（見偵字卷第9至12頁、第69至70頁
    ，金訴字卷二第51、56頁），核與證人即共犯楊庭懿於警詢
    、偵訊時之證述、證人即共犯吳紹強於警詢時之證述大致相
    符（見偵字卷第5至8頁、第67至68頁、第14頁至第17頁反面
    ），並有證人即告訴人許瓊文、蔡孟璋及莊傑元於警詢時之
    證述在卷可佐（見偵字卷第19至21頁、第31頁反面至第32頁
    反面、第38至41頁），復有許瓊文提供之郵政自動櫃員機交
    易明細表、華南銀行自動櫃員機交易明細表、郵政存簿儲金
    簿封面及內頁影本、高雄銀行存摺類存款存摺封面及內頁影
    本、蔡孟璋手機之通話紀錄暨線上匯款紀錄畫面翻拍照片3
    張、莊傑元提供之土地銀行自動櫃員機交易明細表、監視器
    畫面翻拍照片6張、3張、中華郵政股份有限公司110年11月1
    5日儲字第1100920313號函暨帳戶基本資料及歷史交易清單
    、台北富邦商業銀行股份有限公司左營分行110年11月18日
    北富銀左營字第1101000040號函暨客戶帳號申請人資料及交
    易明細等件為憑（見偵字卷第22頁正反面、第24、25頁、第
    35頁正反面、第42頁、第46頁至第47頁反面，金訴字卷一第
    241至246頁、第247至251頁），足認被告前開任意性自白與
    事實相符，堪以採信。本案事證明確，被告前開犯行洵堪認
    定，應依法論科。
二、論罪科刑：
  ㈠按洗錢防制法第14條第1項之一般洗錢罪，祇須有第2條各款
    所示行為之一，而以第3條規定之特定犯罪作為聯結即為已
    足。另過去實務認為，行為人對犯特定犯罪所得之財物或利
    益作直接使用或消費之處分行為，或僅將自己犯罪所得財物
    交予其他共同正犯，祇屬犯罪後處分贓物之行為，非本條例
    所規範之洗錢行為，惟依新法規定，倘行為人意圖掩飾或隱
    匿特定犯罪所得來源，而將特定犯罪所得直接消費處分，甚
    或交予其他共同正犯予以隱匿，或由共同正犯以虛假交易外
    觀掩飾不法金流移動，即難認僅單純犯罪後處分贓物之行為
    ，應仍構成新法第2條第1或2款之洗錢行為（最高法院108年
    度台上字第2057號、第2425號、第2402號判決意旨參照）。
    查本案被告及共犯楊庭懿受所屬詐欺集團上游指示，由共犯
    楊庭懿於提款後交付予被告，再由被告交付予真實姓名年籍
    不詳之詐欺集團上游，其交付贓款手法曲折迂迴，目的在製
    造該詐欺犯罪所得金流斷點，使偵查人員偵辦不易，實質上
    使該犯罪所得嗣後之流向不明，達成隱匿犯罪所得之效果，
    自合於洗錢防制法第2條第2款「掩飾或隱匿特定犯罪所得之
    本質、來源、去向、所在、所有權、處分權或其他權益者」
    之洗錢行為。
  ㈡共同實施犯罪行為，在合同意思範圍內，相互利用他人之行
    為，以達其犯罪之目的，原不必每一階段均參與，祇須分擔
    犯罪行為之一部，即應對於全部所發生之結果共同負責；又
    共同正犯之意思聯絡，不限於事前有所協定，於行為當時，
    基於相互之認識，以共同犯罪之意思參與者，亦無礙於共同
    正犯之成立。倘犯罪結果係因共犯之合同行為所致者，無論
    出於何人所為，在共犯間均應同負全部之責，並無分別何部
    分為孰人實行之必要（最高法院92年度台上字第6265號、95
    年度台上字第3489、3739號判決意旨參照）。是以，行為人
    參與構成要件行為之實施，並不以參與構成犯罪事實之全部
    或始終參與為必要，即使僅參與構成犯罪事實之一部分，或
    僅參與某一階段之行為，亦足以成立共同正犯。本案詐欺集
    團分工細緻，被告雖未自始至終參與各階段之犯行，而僅擔
    任向車手取款並轉交上游之方式分工，惟其與共犯楊庭懿、
    吳紹強、楊君正等詐騙集團成員既為詐騙告訴人而彼此分工
    ，堪認係在合同意思範圍內，各自分擔犯罪行為之一部，並
    相互利用他人之行為，以達犯罪之目的，參諸上開說明，被
    告自應就所參與犯行，對於全部所發生之結果，共同負責。
  ㈢核被告所為，均係犯刑法第339條之4第1項第2款之三人以上
    共同犯詐欺取財罪、洗錢防制法第2條第2款、第14條第1項
    之一般洗錢罪。又共犯楊庭懿直接自本案帳戶提領詐欺款項
    ，後將詐騙款項交付予被告，被告再轉交予不詳之詐欺集團
    上游，應屬洗錢防制法第2條第2款「掩飾隱匿型」之洗錢行
    為（參見最高法院110年度台上大字第1797號大法庭裁定意
    旨），起訴意旨認被告同時該當洗錢防制法第2條第1款「移
    轉變更型」的洗錢手段，應有誤會，然此部分同樣亦屬洗錢
    防制法第14條第1項之規範範圍，不涉及起訴法條的變更，
    附此敘明。
  ㈣被告與共犯楊庭懿、楊君正、吳紹強及其等所屬詐欺集團成
    員間，就上開三人以上共同犯詐欺取財罪及洗錢罪之犯行，
    有犯意聯絡及行為分擔，為共同正犯。
  ㈤被告就上開三人以上共同犯詐欺取財及洗錢之犯行，均應認
    係一行為而觸犯數罪名，均為想像競合犯，依刑法第55條規
    定，皆從一重論以三人以上共同犯詐欺取財罪。
  ㈥被告所犯3罪，犯意各別，行為互殊，應予分論併罰。
  ㈦爰審酌被告不思以正當途徑獲取財物，反加入詐欺集團擔任
    收水之工作，與本案詐欺集團成員共同行詐騙行為，牟取不
    法報酬，動機不良，手段可議，價值觀念偏差，危害社會治
    安，損害告訴人許瓊文、蔡孟璋、莊傑元之權益，兼衡上開
    告訴人所受之損害、被告參與之程度、犯後坦承犯行之犯後
    態度、素行、被告尚未與上開告訴人達成和解並賠償，其於
    審理時自陳為高中肄業之教育程度、之前從事美容美髮工作
    、月收入約2萬至3萬元，沒有結婚，也沒有要扶養的人（見
    金訴卷二第62頁）等一切情狀，分別量處如主文所示之刑，
    並定其應執行之刑。
三、沒收部分：
　　被告否認從本件詐欺及洗錢犯行中獲有犯罪所得，卷內除無
    證據證明詐欺犯罪所得屬於被告外，亦乏被告已自本案詐欺
    集團處獲有報酬（即犯罪所得）之事證，爰無從依刑法第38
    條之1第1項前段宣告沒收犯罪所得之餘地，併此敘明。
據上論斷，應依刑事訴訟法第273條之1第1項、第299條第1項前
段，判決如主文。
本案經檢察官魏子凱偵查起訴，由檢察官陳炎辰、朱曉群到庭執
行公訴。
中　　華　　民　　國　　111 　年　　5 　　月　　6 　　日
                  刑事第二十庭  法　官  陳宏璋
上列正本證明與原本無異。
如不服本判決，應於判決送達後20日內敘明上訴理由，向本院提
出上訴狀 (應附繕本) ，上訴於臺灣高等法院。其未敘述上訴理
由者，應於上訴期間屆滿後20日內向本院補提理由書「切勿逕送
上級法院」。
                                書記官  許維倫
中　　華　　民　　國　　111 　年　　5 　　月　　11　　日
附錄本案論罪科刑法條：
洗錢防制法第2條
本法所稱洗錢，指下列行為：
一、意圖掩飾或隱匿特定犯罪所得來源，或使他人逃避刑事追訴
    ，而移轉或變更特定犯罪所得。
二、掩飾或隱匿特定犯罪所得之本質、來源、去向、所在、所有
    權、處分權或其他權益者。
三、收受、持有或使用他人之特定犯罪所得。
　　
洗錢防制法第14條
有第二條各款所列洗錢行為者，處7年以下有期徒刑，併科新臺
幣5百萬元以下罰金。
前項之未遂犯罰之。
前二項情形，不得科以超過其特定犯罪所定最重本刑之刑。
中華民國刑法第339條之4
犯第339條詐欺罪而有下列情形之一者，處1年以上7年以下有期
徒刑，得併科1百萬元以下罰金：
一、冒用政府機關或公務員名義犯之。
二、三人以上共同犯之。
三、以廣播電視、電子通訊、網際網路或其他媒體等傳播工具，
    對公眾散布而犯之。
前項之未遂犯罰之。
附表一 
編號 告訴人 詐騙方式 匯款/存款時間 詐騙帳戶 詐騙金额 主文欄 1 許瓊文 （起訴書附表一編號1） 佯為電商小三美日購物賣場、臺灣銀行人員，向其誆稱因帳戶錯誤扣款，需依指示操作ATM解除扣款云云。 ①109年9月13日 21時34分許 ②109年9月13日 21時53分許  富邦銀行帳號000000000000號帳戶（下稱本案富邦銀行帳戶） ①2萬9,987元 ②2萬9,985元  吳立駿犯三人以上共同詐欺取財罪，處有期徒刑壹年肆月。 2 蔡孟璋 （起訴書附表一編號2） 佯為網路購物客服、合作金庫銀行人員，向其誆稱因訂單錯誤，需依指示操作網路銀行終止訂單云云。 ①109年9月13日 18時2分許 ②109年9月13日 18時8分許 中華郵政帳號0000000-0000000號帳戶（下稱本案郵局帳戶） ①4萬9,985元 ②3萬7,023元 吳立駿犯三人以上共同詐欺取財罪，處有期徒刑壹年陸月。 3 莊傑元 （起訴書附表一編號3） 佯為網路購物客服、中華郵政人員，向其誆稱因工作人員疏失，導致帳戶將重複扣款，需依其指示操作ATM取消扣款設定云云。 109年9月13日 18時29分許 本案郵局帳戶  2萬9,985元 吳立駿犯三人以上共同詐欺取財罪，處有期徒刑壹年貳月。 
附表二
編號 交易帳號 交易時間 提領地點 提領金額 （新臺幣） 1 本案郵局帳戶 109年09月13日18時6分3秒 新北市○○區○○路0段00○0號 2萬5元 2 本案郵局帳戶 109年09月13日18時7分11秒 新北市○○區○○路0段00○0號 2萬5元 3 本案郵局帳戶 109年09月13日18時11分7秒 新北市○○區○○路00號 2萬5元 4 本案郵局帳戶 109年09月13日18時12分21秒 新北市○○區○○路00號 2萬5元 5 本案郵局帳戶 109年09月13日18時14分6秒 新北市○○區○○路00號 6,005元 6 本案郵局帳戶 109年09月13日18時30分56秒 新北市○○區○○路0段000號 2萬5元 7 本案郵局帳戶 109年09月13日18時32分1秒 新北市○○區○○路0段000號 2萬5元 8 本案郵局帳戶 109年09月13日18時37分23秒 新北市○○區○○路0號 2萬5元 9 本案郵局帳戶 109年09月13日18時38分29秒 新北市○○區○○路0號 4,005元 10 本案富邦銀行帳戶 109年09月13日21時36分29秒 新北市○○區○○街00號 2萬5元 11 本案富邦銀行帳戶 109年09月13日21時37分26秒 新北市○○區○○街00號 1萬5元 12 本案富邦銀行帳戶 109年09月13日21時56分29秒 新北市○○區○○路00號 2萬5元 13 本案富邦銀行帳戶 109年09月13日21時57分51秒 新北市○○區○○路00號 1萬5元